【裁判字號】    92,台非,20
【裁判日期】    920110
【裁判案由】    妨害兵役治罪條例
【裁判全文】
最高法院刑事判決                                  九十二年度台非字第二○號
    上 訴 人  最高法院檢察署檢察總長
    被    告  甲○○
右上訴人因被告妨害兵役治罪條例案件，對於台灣高等法院台南分院中華民國九十一
年十月二日第二審確定判決（九十一年度上易字第九二七號，起訴案號：台灣台南地
方法院檢察署八十九年度偵字第一三九八○號），認為違法，提起非常上訴，本院判
決如左：
    主  文
上訴駁回。
    理  由
本件非常上訴理由稱：「按判決不適用法則或適用不當者，為違背法令，刑事訴訟法
第三百七十八條定有明文。又行為後法律有變更者，適用裁判時之法律，但裁判前之
法律有利於行為人者，適用最有利於行為人之法律，刑法第二條第一項亦定有明文。
查本件原判決以被告甲○○係後備軍人，原住台南市○區○○街一九八號，自民國（
下同）八十八年二月間起遷出上開居住處所前往嘉義工作後，無故不依規定申報，致
使台南市團管區司令部所發指定應於八十九年十月十六日，前往台南縣新化虎踞營區
報到之教育召集令無法送達。因認被告犯有妨害兵役治罪條例第十一條第三項、第一
項第三款之罪，而依同條例第七條第一項規定，於九十一年十月二日判處被告有期徒
刑三月，如易科罰金，以銀元三百元折算一日，固非無見。惟查妨害兵役治罪條例於
被告行為後業已修正，並經總統於九十一年六月二十六日公布而於同年月二十八日生
效。修正前第十一條第一項第三款、第三項已調整為第十條第一項第三款、第三項，
且修正後之刑度為「有期徒刑一年，拘役或罰金新台幣九萬元」，顯較修正前之法定
刑「有期徒刑一年，拘役或罰金三百元」為重（罰金部分），乃原審於九十一年十月
二日判決時，未依刑法第二條之規定比較適用，顯有違誤。案經確定，爰依刑事訴訟
法第四百四十一條、第四百四十三條提起非常上訴，以資糾正」等語。
惟查：本件被告甲○○於民國八十九年十月十六日因違反妨害兵役治罪條例案件，經
台灣台南地方法院於九十一年六月二十六日，依妨害兵役治罪條例第十一條第一項第
三款、第三項、第七條第一項規定，論處被告後備軍人，居住處所遷移，無故不依規
定申報，致使教育召集令無法送達，處有期徒刑三月，如易科罰金以銀行三百元折算
一日，嗣被告不服該判決，提起第二審上訴，經原審於九十一年十月二日判決駁回被
告在第二審之上訴而確定，有各該判決書在卷可稽；至被告行為後，妨害兵役治罪條
例於九十一年六月二十六日修正公布，於同年月二十八日生效，修正前之第十一條第
一項第三款、第三項，改列為第十條第一項第三款、第三項，修正前之法定刑為一年
以下有期徒刑、拘役或三百元以下罰金，修正後之法定刑為一年以下有期徒刑、拘役
或新台幣九萬元以下罰金，比較新舊法之結果，以行為時法有利於被告，依刑法第二
條第一項但書規定，仍應適用行為時法，第一審法院判決時，新法尚未公布生效，致
未及比較，原審法院判決時，就此部分漏未比較，即逕適用行為時法而判決維持第一
審之判決，雖非無瑕疵，然修正前後之法定刑中，僅罰金刑提高，有期徒刑及拘役部
分則無變更，而原判決並未處以罰金刑，則原判決此項違誤，於判決本旨顯然不生影
響，參照刑事訴訟法第三百八十條規定，仍不得執為非常上訴之理由；非常上訴意旨
執以指摘原判決違背法令，尚難認為有理由，應予駁回。
據上論結，應依刑事訴訟法第四百四十六條，判決如主文。
中      華      民      國    九十二    年      一      月      十      日
                              最高法院刑事第一庭
                                  審判長法官  施  文  仁
                                        法官  林  永  茂
                                        法官  蕭  仰  歸
                                        法官  張  清  埤
                                        法官  呂  永  福
      右正本證明與原本無異
                                              書  記  官
中      華      民      國    九十二    年      一      月     十六     日


司法院資訊處製作；財團法人民間司法改革基金會備份。
